【裁判字號】    96,訴,1265
【裁判日期】    970125
【裁判案由】    清償借款
【裁判全文】
臺灣士林地方法院民事判決              96年度訴字第1265號
原      告  台灣銀行股份有限公司
法定代理人  丁○○
訴訟代理人  乙○○
複代理人    丙○○
被      告  甲○○
上列當事人間清償借款事件，本院於中華民國97年1 月11日言詞
辯論終結，判決如下：
    主  文
被告應給付原告新臺幣柒拾萬玖仟柒佰貳拾肆元，及如附表所
示之利息及違約金。
訴訟費用新臺幣捌仟零肆拾元由被告負擔。
    事實及理由
一、本件係因兩造間消費借貸契約之法律關係而生之訴訟，兩造
    合意由本院為管轄法院，此觀諸兩造所訂放款借據（下稱系
    爭借據）第17條自明（見本院卷第9頁）。依民事訴訟法第2
    4條規定，本院自有管轄權，合先敘明。
二、原告起訴主張：被告於民國92年7 月10日向伊借款新臺幣（
    下同）96萬元，並簽立系爭借據乙紙，借款期限自92年7 月
    10日起至112 年7 月10日止，分240 期，每1 個月為1 期，
    按月繳息，利率按伊於訂約日定儲利率指數年率加個別加碼
    年率3%計付（下稱系爭借款），借款人如不依期還本或付息
    ，依系爭借據條款第4 條、第9 條第1 款約定，債務視為全
    部到期，借款人即喪失期限利益，除計付遲延利息外，應就
    遲延部分，本金自到期日起，利息自付息日起，逾期在6 個
    月以內部分，依借款利率10% ，逾期超過6 個月以上部分，
    依借款利率20% ，加付違約金。查被告僅償還至96年5 月9
    日之本息，餘欠本息未清償，依約已視為全部到期，累計尚
    積欠本金739,724 元、及如附表所示之利息及違約金，爰依
    消費借貸契約之法律關係，訴請被告給付等語。並聲明：如
    主文第1 項所示。
三、被告則抗辯略以：伊與原告確實簽訂系爭借據，惟伊於93年
    底與原告約定伊預放款項10萬元（下稱系爭款項），作為分
    期預付償還每月借款本金之用，然原告卻將其以「額外還本
    」方式一次抵償本金，顯然違反協議內容，故原告應將系爭
    款項返還予伊等語為辯。並聲明：原告之訴駁回。
四、原告主張上開事實，業據其提出與所述相符之放款借據、小
    額貸款全部查詢、銀行定儲利率指數、小額貸款利率查詢單
    、催收/ 呆帳查詢單、繳款明細、協議書、放款收回登錄單
    等為證（見本院卷第9～12頁、第26～29 頁），且為被告所
    不爭執，應堪信為真正。被告辯稱系爭款項抵償本金方式顯
    然違反兩造協議內容乙節，惟查，依據兩造協議書第2 條約
    定：「乙方（即本件被告）誠意付予甲方（即本件原告）10
    萬元就本金之部分清償。」（見本院卷第28頁），原告亦依
    據上開約定於93年11月9 日以「額外還本」方式抵償系爭借
    款本金迄今，被告均未提出爭執，又被告亦不爭執協議書上
    簽名及印鑑章之真正，以被告之教育程度（見本院卷第16-1
    頁）及與銀行往來經驗，當無不知其與原告約定協議書內容
    之理，此外，被告就其抗辯亦未能舉證以實其說，應認被告
    之抗辯不足採。
五、按消費借貸之借用人應於約定期限內，返還與所借用物種類
    、品質、數量相同之物，民法第478 條前段定有明文。被告
    依系爭借據契約尚積欠本金739,724 元、及如附表所示之利
    息及違約金，揆諸前開規定，自應負清償責任。從而，原告
    本於消費借貸契約之法律關係，訴請被告給付739,724 元，
    及如附表所示之利息及違約金，為有理由，應予准許。
六、本院並依職權確定本件訴訟費用額為8,040 元，並諭知由敗
    訴之被告負擔。
七、本件訴訟費用負擔之依據：民事訴訟法第78條。
中    華    民    國    97    年    1     月    25    日
                  民事第一庭  法  官  陳麗芬
以上正本證明與原本無異。
如對本判決上訴，應於判決送達後20日內向本院提出上訴狀。
中    華    民    國    97    年    1     月    29    日
                              書記官  林宗勳


司法院資訊處製作；財團法人民間司法改革基金會備份。
